【裁判字號】    89,訴緝,26
【裁判日期】    891229
【裁判案由】    毒品危害防制條例
【裁判全文】
台灣板橋地方法院刑事判決                          八十九年度訴緝字第二六號
    公  訴  人  板橋地方法院檢察署檢察官
    被      告  乙○○
右列被告因違反毒品危害防制條例案件，經檢察官提起公訴（八十六年度偵字第一九
九五二號）及移送併辦（台灣桃園地方法院檢察署八十九年毒偵字九三八號），本院
判決如左：
    主  文
乙○○連續施用第一級毒品，累犯，免刑；又連續施用第二級毒品，累犯，免刑。
    事  實
一、乙○○前於民國（下同）八十二年間因違反麻醉藥品管理條例案件，經本院判處
    有期徒刑四月確定，並於八十二年十月二十日易科罰金執行完畢；復於同年間再
    因違反麻醉藥品管理條例案件，經本院判處有期徒刑五月確定，於八十三年八月
    十三日執行完畢。猶不知悔改，竟基於概括之犯意，自八十六年五月間起至同年
    九月二十四日止，先後在台北縣樹林市○○街四十六巷三十號三樓住處，以火燒
    烤第二級毒品安非他命使生煙霧，再以吸食器吸食霧化含有安非他命成份之氣體
    之方式，施用第二級毒品安非他命多次；另基於概括之犯意，自八十六年五月間
    起至同年九月二十四日止，先後在上開住處，以注射針筒抽取開水及少量第一級
    毒品海洛因之混合液注射於手臂之方式，施用第一級毒品海洛因多次。嗣於八十
    六年九月二十五日晚七時許，在上址為警查獲。嗣經本院以八十七年訴緝字第二
    ０一號裁定送觀察、勒戒後，認有繼續施用之傾向而令入戒治處所施以強制戒治
    一年。乙○○因執行強制戒治屆滿三月，其成效經評定為合格，經本院於八十八
    年二月五日裁定停止強制戒治，所餘期間交付保護管束；又因於保護管束期間，
    仍有施用第二級毒品安非他命之行為，再經本院於八十八年六月十一日裁定撤銷
    停止戒治，令入戒治處所施以強制戒治。詎乙○○竟逃匿經本院通緝，迄於八十
    九年一月三十一日，在桃園縣蘆竹鄉○○路二十七號四樓之十一套房為桃園縣警
    察局警員緝獲。
二、案經台北縣警察局樹林分局報請台灣板橋地方法院檢察署檢察官偵查起訴暨桃園
    縣警察局報請台灣桃園地方法院檢察署檢察官移送本院併案審理。
    理  由
一、右揭事實，業據被告乙○○於警訊及偵查中坦承不諱，且被告為警查獲時所採集
    之尿液檢體，經送往台北縣衛生局以薄層分析法及酵素免疫測定法檢驗結果分別
    呈現有甲基安非他命及海洛因代謝物嗎啡陽性之反應，此有該局八十六年十月二
    十四日八六北衛六字第五八Ｏ五六號簡便行文表暨所附檢驗成績書在卷。罪證明
    確，被告犯行洵堪認定。
二、按海洛因、安非他命依其成癮性、濫用性及對社會危害性之程度，已為毒品危害
    防制條例第二條第二項第一款、第二款分別列為第一級毒品與第二級毒品。故被
    告連續多次施用第一級毒品海洛因及第二級毒品安非他命之犯行，核其所為，係
    犯新修正毒品危害防制條例第十條第一項施用第一級毒品及同條例第十條第二項
    施用第二級毒品之二罪。又被告行為後，毒品危害防制條例已於八十七年五月二
    十日公布，並自同年月二十二日起生效施行。故被告行為後法律有變更，應依刑
    法第二條第一項比較新舊法律之適用，依新修正毒品危害防制條例第十條第一項
    之法定刑為六月以上、五年以下有期徒刑，較修正前之肅清煙毒條例第九條第一
    項施用毒品罪之法定本刑三年以上七年以下有期徒刑為輕，故以裁判時之新法即
    毒品危害防制條例之規定較有利於被告，自應依新法論處；再比較毒品危害防制
    條例第十條第二項施用第二級毒品罪之法定刑為三年以下有期徒刑，雖較麻醉藥
    品管理條例第十三條之一第二項第四款為重；惟毒品危害防制條例就施用毒品之
    行為，設有觀察、勒戒，如無繼續施用毒品之傾向或經強制戒治期滿者，應為不
    起訴處分或有免刑之規定。是就有關罪刑之一切規定，比較其全部結果，仍應認
    毒品危害防制條例之規定對被告較為有利，依刑法第二條第一項前段之規定，亦
    應適用該條例。又被告持有第一級毒品或持有第二級毒品之低度行為，已為其施
    用第一級毒品或第二級毒品之高度行為所吸收，均不另論罪。再被告先後多次施
    用第一級毒品海洛因及第二級毒品安非他命之犯行，均時間緊接，且犯罪構成要
    件相同，顯各係基於概括犯意反覆為之，應各依連續犯之規定，論以一罪。又被
    告所犯二罪，犯意各別，罪名互異，應分論併罰。末查，被告曾於八十二年間因
    違反麻醉藥品管理條例案件，經本院判處有期徒刑五月確定，於八十三年八月十
    三日執行完畢（詳如事實欄所載），此有台灣高等法院檢察署刑案紀錄簡覆表附
    卷可徵。其於有期徒刑執行完畢後五年內再犯有期徒刑以上刑之二罪，皆為累犯
    ，本均應遞加重其刑；惟按施用第一級、第二級毒品者，應先將被告送勒戒處所
    觀察、勒戒；經觀察、勒戒後，有繼續施用毒品傾向者，應由檢察官聲請法院裁
    定令入戒治處所施以強制戒治，強制戒治期滿，應由檢察官為不起訴處分；又本
    條例修正施行前繫屬，法院審判中之案件，由法院依修正後規定處理之，依修正
    後規定應為不起訴處分者，法院應為免刑之判決；毒品危害防制條例第二十條第
    一項、第二項、第二十三條、第三十五條第三款分別定有明文。查被告因施用第
    一級毒品海洛因與第二級毒品安非他命，前經本院依職權於八十七年九月一日裁
    定送勒戒處所觀察、勒戒，在所期間經台灣台北看守所附設勒戒處所評定結果認
    為「有繼續施用毒品之傾向」，復於八十七年十月八日裁定令入戒治處所施以強
    制戒治一年，嗣於八十八年二月五日裁定停止戒治，所餘戒治期間付保護管束，
    又因於保護管束期間，有施用第二級毒品安非他命之行為，經本院於八十八年六
    月十一日撤銷停止戒治，令入戒治處所施以強制戒治，而於八十九年十月一日強
    制戒治期滿等情，有台灣台北看守所附設勒戒處所八十七年十月六日北所傑衛字
    第五０六一號函送之八十七年十月三日有無繼續施用毒品傾向證明書、台灣台北
    戒治所八十八年二月三日北堅守教字第一七二九號函之被告考核表、台灣板橋地
    方法院戒治執行指揮書回證、台灣板橋地方法院檢察署八十八年六月五日甲○金
    協字第三八三六五號函暨所附濫用藥物陽性檢體檢驗報告在卷可資佐證。揆諸前
    揭法條規定，強制戒治期滿，應由檢察官為不起訴處分，惟本件公訴案件，係於
    八十七年五月二十二日毒品危害防制條例施行生效前繫屬本院審判中之案件，自
    應由本院依該條例第三十五條第三款規定，諭知免刑之判決。
三、至台灣桃園地方法院檢察署併辦意旨略以：被告乙○○於八十七年十二月間起至
    八十九年一月三十一日十五時許施用安非他命。嗣於八十九年一月三十一日二十
    二時許為警於桃園縣蘆竹鄉○○路二十七號四樓之十一查獲，認被告涉犯有毒品
    危害防制條例第十條第二項之罪，且係在前案停止戒治保護管束中再犯，與本案
    具有連續犯之關係，僅需執行本案之殘餘強制戒治期間，毋庸再執行強制戒治而
    請求併案審理云云。惟查，被告於實施強制戒治後即未再施用毒品，係於停止戒
    治之八十七年十二月間才又施用第二級毒品安非他命，業據被告於警訊中坦承不
    諱，其與本案最後犯罪時間八十六年九月二十四日，二者相隔有一年三個月之久
    ，顯難認被告係基於概括犯意為之；況被告前次戒治係因戒治成效良好，停止戒
    治出所，因認被告於八十七年十二月間再次施用安非他命，係另行起意。是移送
    併案意旨所稱被告前揭施用安非他命之犯行與上開已論罪部分並無連續犯，具有
    裁判上一罪關係，並非起訴效力所及，本院自無從併予審理，應退還檢察官另行
    依法處理，附此說明。
四、被告經合法傳喚，無正當理由不到庭，本院認本件係應判處免刑之案件，故不待
    其陳述，逕行判決。
據上論斷，應依刑事訴訟法第二百九十九條第一項但書、第三百零六條，毒品危害防
制條例第十條第一項、第二項、第二十三條第一項、第三十五條第三款，刑法第十一
條前後，第二條第一項前段、第五十六條、第四十七條，判決如主文。
本案經檢察官壽勤偉到庭執行職務
中    華    民    國    八   十   九    年   十   二    月  二  十  九  日
                             台灣板橋地方法院刑事第二庭
                                 法  官  潘  長  生
（得於十日內上訴）
附錄本案論罪科刑法條
毒品危害防制條例第十條：


司法院資訊處製作；財團法人民間司法改革基金會備份。
